【裁判字號】    89,易,445
【裁判日期】    890411
【裁判案由】    竊盜
【裁判全文】
臺灣高雄地方法院刑事判決                          八十九年度易字第四四五號
    公  訴  人  臺灣高雄地方法院檢察署檢察官
    被      告  甲○○
右列被告因竊盜案件，經檢察官提起公訴（八十八年度偵字第二六八八四號），本院
判決如左：
    主  文
甲○○無罪。
    理  由
一、公訴音意旨略以：被告甲○○意圖為自己不法之所有，於民國八十八年十月二十
    九日上午十時許，在高雄市○○區○○路五八九號，乘僱用人乙○○僱請其清理
    上址騎樓下廢棄物時，乘機侵入該屋內（侵入住宅部分未據告訴）竊取乙○○受
    寄之花瓶乙只，得手後供己玩賞，事經乙○○發現後，甲○○拒不返還，嗣於八
    十八年十一月一日上午八時十分許，為警循線查獲，並扣得右揭花瓶乙只。因認
    被告涉犯刑法第三百二十條第一項之竊盜罪嫌等語。
二、公訴人認被告涉犯右開犯罪，係以右揭事實業據被害人乙○○於警訊時稱：該物
    是客戶所放，因向甲○○請求返還，甲○○拒不返還，所以報警等語。是以果被
    告誤以該物是被害人所不要之物，則於被害人請求返還時，即應即時返還，被告
    取走該物事前未經允許，事後受請求又拒不返還，難認被告無竊盜之犯意與犯行
    ，此外，復有贓物認領保管收據一紙附卷可稽等情，以為論據。訊據被告甲○○
    固坦承有於右開時、地，將上開花瓶一只攜回己用，惟堅詞否認有何竊盜犯行，
    辯稱：當時係因乙○○要求伊清理高雄市○○區○○路五八九號騎樓下之廢棄物
    ，在清理時發現廢棄物中有一花瓶，伊以為是乙○○不要的，因該花瓶還可用，
    伊覺得丟掉可惜，所以才會拿回家，並非有意要偷，當時乙○○向伊要時一開始
    伊不知道乙○○要什麼東西，後來有說是一個花瓶，但伊不清楚是什麼花瓶，警
    察到場後我才知道是我拿回去的花瓶，我立刻向警察坦承花瓶是我拿的等語。
三、按犯罪事實應依證據認定之，無證據不得推定其犯罪事實；又不能證明被告犯罪
    ，應諭知無罪之判決。刑事訴訟法第一百五十四條及第三百零一條分別定有明文
    。次按，刑法第三百二十條第一項竊盜罪之成立，需以行為人基於意圖為自己或
    第三人不法所有，而竊取他人之動產為要件，若行為人誤認該動產係無主物或廢
    棄物而取之，因欠缺不法所有之意圖，自難以刑法第三百二十條第一項之罪相繩
    之。
四、經查，證人即被害人乙○○到院證稱：當時因屋內有垃圾要清運，所以我叫被告
    及另外三個人將屋內的垃圾先清到騎樓，準備一起清運到垃圾場丟掉，我有叫其
    中一個外省籍的工人將花瓶先搬到外面，我準備要還人，花瓶就和垃圾放在一起
    ，但我沒向被告說該花瓶是要還人的，後來我回來就看不到花瓶了等語（見本院
    八十九年二月二十五日訊問筆錄），依證人乙○○所證述，八十八年十月二十九
    日上午十時左右，證人乙○○確曾要求被告與另外三名不詳姓名年籍之人清運前
    揭高雄市○○區○○路五八九號屋內之垃圾，而本件系爭之花瓶當時係與欲清運
    之垃圾廢棄物一同放置騎樓下，證人乙○○亦未告知被告該花瓶並非廢棄物，則
    被告在前開處所清運證人乙○○所委託待清運之廢棄物，因見本件系爭之花瓶與
    廢棄物放置於同處，而該花瓶之價值據證人乙○○於警訊時所陳亦僅約值新台幣
    一千元，價值輕微，則被告誤認該花瓶亦係待清運之廢棄物，非無可能；被告因
    覺得該花瓶若視之為廢棄物而棄之可惜方取之，難認其主觀上有不法所有之犯意
    。公訴人雖以被告經乙○○要求返還該花瓶時未立即返還等情而認被告有不法所
    有之犯意及竊盜之犯行，然被告在拿取該花瓶時既認該花瓶係乙○○欲丟棄之廢
    棄物，當乙○○向被告索取花瓶時，被告無法立即反應而知悉乙○○所指之物即
    為其於八十八年十月二十九日自前開處所所拿取之花瓶，亦屬可能。況乙○○於
    八十八年十一月一日向被告索討該花瓶，因被告未能立即返還，乙○○乃立刻報
    警，經警據報至現場，被告在知悉乙○○所指係其於八十八年十月二十九日在替
    乙○○清運廢棄物時所取回之花瓶後，旋向到場之警員稱確曾有拿取一花瓶，並
    配合警方返回其住處取出花瓶返還予乙○○，此經證人即八十八年十一月一日據
    報至現場處理本案之警員丙○○到院證述屬實（見本院八十九年二月二十五日訊
    問筆錄），足徵被告當時應確係誤認本件系爭之花瓶為乙○○欲丟棄之廢棄物方
    取之，而無竊盜之犯意。公訴人所舉之證據尚無法證明被告犯罪。此外，復查無
    其他積極證據足認被告有公訴人所指之犯行存在，不能證明被告犯罪，依法應為
    無罪之諭知。
據上論斷，應依刑事訴訟第三百零一條第一項，判決如主文。
本案經檢察官郭武義到庭執行職務。
中    華    民    國    八十九    年      四      月      十一        日
                                  臺灣高雄地方法院刑事第六庭
                                      法  官  李怡諄
右正本證明與原本無異。
如不服本判決，應於判決送達後十日內，向本院提出上訴狀。
                                      書記官  羅榮全
中    華    民    國      八十九      年      四      月      十一      日


司法院資訊處製作；財團法人民間司法改革基金會備份。
